最高法院刑事判決　　　　　　　　　　　　　　　八十七年度台上字第四三八九號
　　上　訴　人　甲○○
右上訴人因常業贓物案件，不服台灣高等法院高雄分院中華民國八十六年二月二十五
日第二審判決（八十六年度上易字第五號，起訴案號：台灣高雄地方法院檢察署八十
四年度偵字第二四一九四號、八十五年度偵字第八七四號），提起上訴，本院判決如
左：
    主  文
原判決撤銷，發回台灣高等法院高雄分院。
    理  由
本件原判決認定上訴人甲○○自民國八十三年間，在高雄市○鎮區○○路一二二號，
經營益發興中古機車行，自八十三年底起有下列故買贓車為常業之犯行：一上訴人明
知陳福勝與綽號大頭之李明陽，共同於八十四年八月間，見高雄縣橋頭鄉陳啟振所開
設之永忠電器有限公司交付其司機李峰全駕駛小貨車送貨，車上裝載原判決附表一所
示全新之家電用品，在高雄市苓雅區附近，司機李峰全下車送貨時，因未熄火，陳福
勝見機將該小貨車開走，連同車上家電用品全部竊取（陳福勝及李明陽涉嫌竊盜部分
均另案審理），隨後將該小貨車開到上訴人位於高雄市○鎮區○○路八十五巷十九號
住宅，將該批電器搬運到屋內，小貨車則於卸完貨後棄置於前鎮區。上訴人明知為贓
物，竟以新台幣（下同）八萬元之賤價，予以買受原判決附表一之電器物品，藏放於
高雄市○鎮區○○路八十五巷十九號住宅，上訴人隨後將之賣予知情之陳進添、楊伯
宏（二人另由檢察官偵辦），嗣經陳福勝供出上情，警方於八十五年七月六日持搜索
票，前往上訴人上開住宅查獲，並起出原判決附表一所示贓物，及原判決附表三所示
之拆解機車工具乙批。二上訴人連續自八十三年底起，明知石文見夥同綽號小胖、明
宏，組成竊車集團，在各地尋找目標後竊取機車，竟負責銷贓，明知原判決附表二所
示之機車六十二輛，為該竊車集團竊得之贓車，竟以每輛機車五千元之低價，載運至
其承租在鳳山市○○路東巷一之二號倉庫，在該倉庫內堆放贓車，並在該處解體機車
拆解機車零件，將機車借屍還魂，重新加以套裝同廠牌形式顏色之中古車後，以每輛
一萬元至二萬元不等之價格，分別出售予不知情之瑞豐機車行負責人陳樹木、聖安機
車行負責人吳森安、及蒙健良，再於同年十二月三日，將原判決附表二編號三十二至
六十三號之機車轉賣予知情之陳聖彰（另由臺灣嘉義地方法院審理）。嗣經高雄港務
警察所長期跟監埋伏，於八十四年十二月五日下午七時四十五分許，在上開倉庫逮捕
上訴人，並起獲完整以及解體之贓車三十一輛，遭剪斷之車牌五十面等情。因而撤銷
第一審關於贓物部分之判決，改判論處上訴人常業贓物罪刑，固非無見。
惟查：(一)、被告之自白，不得作為有罪判決之唯一證據，仍應調查其他必要之證據，
以察其是否與事實相符，而其自白是否與事實相符，須依具體情事予以認定，並於判
決書內明其得心證之理由，始足為適用法律之依據。上訴人於審理中否認曾於原判
決附表二所示時間之前（即八十四年十一月二十二日之前）向石文見購買贓車，辯稱
其係在八十四年十一月間起一個多月期間向石文見購買贓車等語（見一審卷第三十二
頁背面、第三十三頁、第四十三頁背面，原審卷第四十一頁）。原判決理由二之３謂
上訴人於審理中供承從八十三年底起向石文見購買贓車，與卷證資料不盡相符，已有
可議。究竟有無其他補強證據足以證明上訴人於偵查中所為自八十三年底起向石文見
買贓車之自白與事實相符，原審未詳查究明，遽以該自白認定上訴人於八十四年十一
月二十二日之前有向石文見買贓車，亦有未合。(二)、有罪之判決書應記載事實，刑事
訴訟法第三百零八條後段定有明文。此所謂之事實，凡於適用法令有關之事項，均須
詳為記載，始足為適用法律之基礎。原判決事實欄雖記載上訴人自八十三年底起，向
石文見購買贓車，並以買賣贓車為常業等情。惟原判決僅於其附表二記載自八十四年
十一月二十二日起之犯行，對八十三年年底起至八十四年十一月二十一日止，上訴人
究竟如何故買贓車﹖其時間、數量、贓車之原車牌及所有人為何﹖原判決均未明確認
定、詳細記載，難稱適法。(三)、原判決事實欄一之１所示上訴人向陳福勝故買其竊得
之家電用品之犯行及八十三年底起至八十四年十一月二十一日止向石文見故買贓車之
犯行，均未經檢察官起訴，原審何以得併予審判，原判決未說明其理由，有理由欠備
之疏誤。又原判決附表二僅記載至編號六十二，惟原判決事實欄一之２又記載上訴人
將附表二編號三十二至「六十三號」之機車轉賣予知情之陳聖彰等情，亦有疏誤。上
訴意旨指摘原判決違背法令，尚非全無理由，應認有發回更審之原因。
據上論結，應依刑事訴訟法第三百九十七條、第四百零一條，判決如主文。
中      華      民      國    八十七    年     十二     月    二十四    日
                              最高法院刑事第六庭
                                  審判長法官  董  明  霈
                                        法官  丁  錦  清
                                        法官  賴  忠  星
                                        法官  林  茂  雄
                                        法官  王  居  財
      右正本證明與原本無異
                                              書  記  官
中      華      民      國    八十七    年     十二     月     三十     日
